臺灣臺北地方法院民事判決
111年度重訴字第22號
原      告  邱佳偉  
訴訟代理人  洪士傑律師
複代理人    徐子雅律師
被      告  林上揚  
            陳紘豪  



            吳宗駿（原名：吳彥廷）




            林敬翔  


            吳泓屹  


上列當事人間因被告犯傷害案件，原告提起附帶民事訴訟請求侵
權行為損害賠償，經本院刑事庭以108年度重附民字第71號裁定
移送前來，本院於民國111年11月15日言詞辯論終結，判決如下
：
    主      文
被告應連帶給付原告新臺幣伍佰玖拾貳萬伍仟肆佰參拾肆元，暨
其中戊○○自民國一○八年十二月四日起；乙○○自民國一○八年十二
月十六日起；丙○○及丁○○自民國一○八年十二月七日起；己○○自
民國一○八年十二月二十一日起，均至清償日止，按年利率百分
之五計算之利息。
原告其餘之訴暨假執行之聲請駁回。
訴訟費用由被告連帶負擔百分之七十，餘由原告負擔。
本判決第一項於原告以新臺幣壹佰玖拾柒萬陸仟元供擔保後，得
假執行。但被告以新臺幣伍佰玖拾貳萬伍仟肆佰肆拾元為原告預
供擔保後，得免為假執行。
    事實及理由
壹、程序部分
一、按訴狀送達後，原告不得將原訴變更或追加他訴，但請求之
    基礎事實同一，或擴張或減縮應受判決事項之聲明者，不在
    此限；不變更訴訟標的，而補充或更正事實上或法律上之陳
    述者，非為訴之變更或追加，民事訴訟法第255條第1項第2
    款、第3款及第256條分別定有明文。次按原告於判決確定前
    ，得撤回訴之全部或一部；但被告已為本案之言詞辯論者，
    應得其同意。訴之撤回應以書狀為之；但於期日，得以言詞
    向法院或受命法官為之，民事訴訟法第262條第1、2項亦分
    有明文規定。查原告起訴時原聲明請求：㈠被告戊○○、乙○○
    應連帶給付原告新臺幣（下同）827萬605元，及自起訴狀送
    達翌日起至清償日止，按年利率5%計算之利息；㈡原告願供
    擔保，請准宣告假執行。嗣於本件裁定移送民事庭前，追加
    丙○○、己○○、丁○○及甲○○為被告，並於訴訟審理中，分為下
    列行為：
㈠、於111年10月25日當庭以書狀表示因與原被告甲○○達成和解，
    而撤回對甲○○之起訴，復經甲○○當庭表示同意撤回，有該次
    言詞辯論筆錄、撤回起訴狀暨和解協議書在卷可稽（見本院
    卷第179至183頁），揆諸前揭規定，原告所為前開撤回已生
    合法撤回此部分起訴之效力。
㈡、原告於同前期日復以民事變更訴之聲明暨陳報狀變更其訴之
    聲明第一項為：被告戊○○、乙○○、丙○○、己○○、丁○○應連帶
    給付原告641萬521元，及自起訴狀繕本送達翌日起至清償日
    止，按年利率5%計算之利息。核原告所為乃減縮應受判決事
    項之聲明，揆諸前揭規定，應予准許。　　　
二、按言詞辯論期日，當事人之一造不到場者，得依到場當事人
    之聲請，由其一造辯論而為判決，民事訴訟法第385第1項前
    段定有明文。被告戊○○、乙○○、己○○、丁○○等人均經合法通
    知，未於最後言詞辯論期日到場，核均無民事訴訟法第386
    條各款所列情形，爰依原告之聲請，由其一造辯論而為判決
    。
貳、實體部分
一、原告主張：被告丙○○因其女友即訴外人林筱瑄與所屬經紀公
    司即裕羚文創多媒體有限公司（下稱裕羚公司）有合約糾紛
    ，而邀約被告戊○○陪同其到裕羚公司，戊○○應允後即糾集被
    告乙○○、己○○、丁○○及甲○○於107年8月1日19時30分許，與
    丙○○、林筱瑄及經紀人李婕寧會同後一起搭乘電梯至裕羚公
    司與原告協商。於當日同日19時40分許，丙○○與林筱瑄、李
    婕寧在原告辦公室內討論解約問題時，丙○○即以向原告大聲
    喝斥為暗號，使早已在外窺伺、等待之戊○○、乙○○、己○○、
    甲○○及丁○○聞聲一舉進入前開辦公室，復由丙○○口呼「給他
    死」（臺語）等語為令，戊○○及乙○○即各持預藏之短刀、己○○持甩棍、甲○○拾起戊○○落在地上之刀鞘，分持該等器械朝
    原告之頭部、背部、手部及腿部劈斬，丁○○則在場支援、徒
    手揮拳毆打及圍堵原告（下稱系爭事故），致原告受有左前
    臂深度裂傷（6×1公分）（6×2公分）（2×1×0.3公分）併外
    展拇長肌、伸拇長肌、尺側伸腕肌、橈側伸腕短肌、橈側伸
    腕長肌肌腱斷裂及肌肉、後骨間神經斷裂、左手背深度裂傷
    （10×1公分）併伸指肌腱斷裂、頭皮裂傷（5×0.6×0.5公分
    ）、左肩裂傷（6×2×1.5公分）、左手肘裂傷（4×1×0.7公分
    ）、右小腿裂傷（2×0.6×0.5公分）、背部裂傷（5×0.5×0.5
    公分）、左尺骨及橈骨未移位性骨折等傷害（以下合稱系爭
    傷害）。原告因系爭傷害而支出醫療費用7萬4,038元，復受
    有不能工作之損失36,667元、勞動力減損之損害674萬9,816
    元，並因上開傷勢受有精神上極大之痛苦，請求慰撫金55萬
    0,000元，而原告因系爭事故受有財產及非財產上之損害共
    計741萬521元，經扣除原告與甲○○以100萬元達成和解而為
    部分賠償後，尚有641萬521元之損失。為此，依民法第184
    條第1項前段、第2項及185條之法律規定，提起本件訴訟請
    求被告負連帶損害賠償責任，並聲明：㈠被告等5人應連帶給
    付原告641萬521元，及自起訴狀繕本送達翌日起至清償日止
    ，按年利率5%計算之利息。㈡如為有利之判決，原告願供擔
    保，請准宣告假執行。
二、被告則分別答辯：
㈠、被告戊○○、乙○○、己○○、丁○○經合法通知，雖未於最後言詞
    辯論期日到場，然據其先前答辯略以：伊等可分擔醫療費用
    74,038元，其餘部分駁回原告之訴等語置辯。
㈡、被告丙○○則以：伊可分擔醫療費用7萬4,038元及107年8月1日
    至同年月11日不能工作之損失3萬6,667元，惟勞動力減損及
    慰撫金部分應為無理由，請駁回原告之訴等語置辯。　
三、本院之判斷：　　
㈠、按因故意或過失，不法侵害他人之權利者，負損害賠償責任
    ；數人共同不法侵害他人之權利者，連帶負損害賠償責任。
    民法第184條第1項前段、第185條第1項前段分別定有明文。
    再所謂共同侵權行為，係指數人共同不法對於同一之損害，
    與以條件或原因之行為；加害人於共同侵害權利之目的範圍
    內，各自分擔實行行為之一部，而互相利用他人之行為，以
    達其目的者，仍不失為共同侵權行為人，而應對於全部所發
    生之結果，連帶負損害賠償責任（最高法院78年度台上字第
    2479號判決意旨參照）。另刑事訴訟判決所認定之事實，固
    非當然有拘束民事訴訟判決之效力，但民事法院調查刑事訴
    訟原有之證據，而斟酌其結果以判斷事實之真偽，並於判決
    內記明其得心證之理由，則非法所不許。本件原告主張其於
    上開時、地，遭被告五人與甲○○共同毆打，致受有系爭傷害
    之事實，經本院以108年度訴字第770、932號判決認被告等
    人與甲○○共同犯重傷害罪在案，嗣被告五人與甲○○不服而均
    提起上訴，經臺灣高等法院以111年度上訴字第174、176號
    判決撤銷前開刑事第一審判決後，仍判處被告五人與甲○○共
    同傷害原告致重傷罪等情，業經本院依職權調閱上開刑事案
    卷，並為被告五人所不爭執，原告上開主張，堪可信實。從
    而，原告依侵權行為法則，請求被告五人就原告因系爭事故
    所受之損害，負連帶損害賠償責任，自屬有據。
㈡、次按不法侵害他人之身體或健康者，對於被害人因此喪失或
    減少勞動能力或增加生活上之需要時，應負損害賠償責任；
    不法侵害他人之身體、健康、名譽、自由、信用、隱私、貞
    操，或不法侵害其他人格法益而情節重大者，被害人雖非財
    產上之損害，亦得請求賠償相當之金額，民法第193條第1項
    、第195條第1項前段分別定有明文。次按當事人主張有利於
    己之事實者，就其事實有舉證之責任，民事訴訟法第277條
    前段定有明文。原告主張其因被告等人所為之共同傷害行為
    而受有系爭傷害，原告因此受有精神上之痛苦、工作損失、
    勞動利減損並支出醫療費用等情，已如上述，茲就原告請求
    被告賠償之各項損害應否准許，分項列述如下：　　
　⒈關於醫療費用7萬4,038元：
　　原告主張因就醫支出醫療費用共計7萬4,038元（計算式：19
    ,973＋54,065＝74038元），業據其提出馬偕醫院乙種診斷證
    明書暨療費用收據、振興醫療財團法人診斷證明書、病患住
    院費用明細表暨住院/門診醫療費用收據為證（見108年度重
    附民字第71號卷〈下稱附民卷〉第59至73頁），且為被告所不
    爭執，有本院111年3月3日言詞辯論筆錄在卷可稽（見本院
    卷70頁），原告此部分之請求，合法有據。
　⒉關於不能工作之損失3萬6,667元：
　　原告主張其於裕羚公司任職，每月薪資10萬元，因系爭事故
    自107年8月1日起至107年8月4日止住院治療，其後並因系爭
    事故之傷害引發嚴重暈眩症，又於107年8月4日起至107年8
    月11日止住院治療，而有11日不能工作之情，業據其提出馬
    偕醫院乙種診斷證明書、振興醫療財團法人診斷證明書、10
    7年度綜合所得稅各類所得資料清單等件為證（見附民卷第5
    9頁、第67頁，本院卷第215頁），足認原告於系爭事故發生
    日起至107年8月4日止，無法正常工作，其主張因傷住院、
    無法工作，堪信為實。職是，原告每月薪資為10萬元，因系
    爭事故不能工作期間為11日，則原告得請求之不能工作損失
    為11萬5,200元（計算式：100,000元÷30×11＝36,667元，元
    以下四捨五入〈下同〉）。
　⒊關於勞動力減損之損害674萬9,816元：
　　原告主張其因系爭事故造成勞動能力減損31%，乃以其於裕
    羚公司月薪10萬元計算，請求自系爭事故（即自107年8月12
    日起算，扣除前已請求不能工作損失之期間）至法定退休年
    齡65歲止之勞動能力減損574萬9,816元等語。對此，經本院
    囑託馬偕醫院就原告因本件事故所受之傷害而受有勞動力之
    減損；如有，其勞動力減損之程度為何之事項進行鑑定，茲
    據馬偕醫院函覆表示：病患勞動能力減損之比例為31%，有
    該院函覆暨所附鑑定報告書在卷可參（見本院卷第91至95頁
    ），而被告對該鑑定未有意見，亦未提出前開鑑定有何不可
    採認之證明，堪認原告因系爭事故所造成之減少勞動能力比
    例為31%。茲以原告於系爭事故發生時（107年間）之薪資所
    得為128萬4,968元，有原告提出之該年度綜合所得稅各類所
    得資料清單在卷可佐（見本院卷第215頁），原告主張以每
    月月薪10萬元計算，尚屬合理。又原告自系爭事故發生時之
    107年8月12日起至其屆滿勞動基準法所定強制退休年齡65歲
    之136年6月6日止，依勞動能力減損31%所受損害數額，並循
    霍夫曼式計算法扣除中間利息（首期給付不扣除中間利息）
    後，原告得向被告一次請求因勞動能力減損所受之損害金額
    應為674萬9,816元（計算式：372,000×17.00000000＋〈372,0
    00×0.00000000〉×〈18.00000000-00.00000000〉＝6,749,815.0
    00000000；其中17.00000000、18.00000000分為年別單利5%
    第28年、第29年霍夫曼累計係數，0.00000000為未滿1年折
    算年數比例〈298/365=0.00000000〉），則原告得請求勞動能
    力減少之損害674萬9,816元，為有理由。
　⒋關於慰撫金55萬元：
　　按民法第195條第1項所謂相當之金額，應斟酌加害人與被害
    人雙方之身分、資力與加害程度，及其他各種情形核定之；
    又慰撫金是否相當，應以加害行為之加害程度及被害人所受
    痛苦，斟酌加害人及被害人之身分、經濟地位等各種情形定
    之（最高法院47年台上字第1221號、51年台上字第223號判
    決意旨參照）。審以原告本為裕羚公司特別助理，系爭事故
    發生前每月薪資為10萬元，另有存款及營利等收入；被告丙○○高職畢業，目前待業中；被告己○○國中畢業，目前待業中
    、尚需要照顧母親；被告戊○○及乙○○均高中肆業，目前無業
    、經濟狀況尚可；被告丁○○國中畢業，目前從事木地板工作
    學徒、經濟狀況勉持、無須扶養；而原告則因系爭事故受有
    如上所述之傷害程度，且遺留之病症勢必影響其日後工作及
    生活，及被告應就系爭事故負全部過失責任等情，併綜上述
    兩造之身分、社會地位、資力、被告行為之侵害情節、原告
    精神上所受痛苦等一切情狀，認原告請求被告賠償精神慰撫
    金55萬元，尚屬過高，應以25萬元為適當，逾此部分之請求
    ，應予駁回。
　⒌綜上，原告因系爭事故所生損害金額合計為711萬521元（計
    算式：醫療費用74,038元＋不能工作之損失36,667元＋勞動力
    減損之損害6,749,816元＋慰撫金250,000元＝7,110,521元）
    。
㈢、再按因連帶債務人中之一人為清償、代物清償、提存、抵銷
    或混同而債務消滅者，他債務人亦同免其責任；債權人向連
    帶債務人中之一人免除債務，而無消滅全部債務之意思表示
    者，除該債務人應分擔之部分外，他債務人仍不免其責任；
    連帶債務人相互間，除法律另有規定或契約另有訂定外，應
    平均分擔義務，民法第274條、第276條第1項、第280條分別
    定有明文。又民法第276條第1項規定旨在避免當事人間循環
    求償，簡化其法律關係，故於債權人向連帶債務人中一人表
    示免除該債務人之全部債務時，固有民法第276條第1項規定
    之適用；惟於債權人與連帶債務人中之一人和解，同意該債
    務人為部分給付時，如和解金額低於該債務人應分擔額（民
    法第280條），為避免其他債務人為清償後，向和解債務人
    求償之金額高於和解金額，就其差額部分，應認其他債務人
    亦同免其責任；反之，如和解金額多於該和解債務人之應分
    擔額，因不生上述求償問題，該項和解自僅具相對效力，而
    無民法第276條第1項之適用（最高法院98年度台上字第759
    號判決參照）。查甲○○業以100萬元與原告成立調解，且已
    清償完畢，有卷附和解協議書1份可參（見本院卷第183頁）
    ，觀之和解協議書內明載：「乙方（即原告）同意拋棄對甲
    方（即甲○○）之其他民刑事權利，且乙方承諾日後不會再針
    對同一案件對甲方主張任何權利（包括但不限於強制執行）
    」等語，足原告僅拋棄對甲○○之其他權利，未拋棄對其他連
    帶債務人全部債務之意思，本件自不得免除其他債務人之連
    帶賠償責任。又承前所述，被告五人與甲○○，為共同侵權行
    為人，依民法第185條第1項規定，其等應就原告所受711萬5
    21元之損害，連帶負賠償責任，且無證據證明彼此間就應分
    擔額另有約定，則依民法第280條本文規定，共同侵權行為
    人即應平均分擔賠償數額，故6人內部應分擔額各為118萬5,
    087元（計算式：711萬521元÷6＝118萬5,087元），而甲○○和
    解金額低於共同侵權行為人6人之應分擔額，依上說明，原
    告免除甲○○差額18萬5,087元部分（計算式：118萬5,087元－
    100萬＝18萬5,087元），其他債務人亦應同免其責任。從而
    ，原告請求被告連帶賠償592萬5,434元（計算式：7,110,52
    1元－扣除甲○○已清償之1,000,000元－差額185,087元＝5,925,
    434元），為有理由，應予准許；逾此部分，則無理由，應
    予駁回。
四、末按給付無確定期限者，債務人於債權人得請求給付時，經
    其催告而未為給付，自受催告時起，負遲延責任；其經債權
    人起訴而送達訴狀，或依督促程序送達支付命令，或為其他
    相類之行為者，與催告有同一之效力；遲延之債務，以支付
    金錢為標的者，債權人得請求依法定利率計算之遲延利息；
    應付利息之債務，其利率未經約定，亦無法律可據者，週年
    利率為5％，民法第229條第2項、第233條第1項前段及第203 
    條分別定有明文。查本件係侵權行為之債，屬於未定期限之
    債務，而本件刑事附帶民事訴訟起訴狀係於108年12月3日送
    達被告戊○○；於108年12月5日寄存送達被告乙○○，追加丙○○
    等人為被告之刑事附帶民事追加被告狀繕本則係於108年12
    月6日送達被告丙○○及丁○○；於108年12月10日寄存送達被告
    己○○，有各該送達證書附卷可稽（見附民卷第101至111頁、
    第117頁），原告得對被告請求之法定遲延利息，對被告戊○○部分，應自108年12月4日起算，對被告乙○○部分，應自108
    年12月16日起；對被告丙○○及丁○○部分均應自108年12月7日
    起；對被告己○○部分，則應自108年12月21日起，均至清償
    日止，按週年利率5%計算。
五、綜上所述，原告依共同侵權行為之法律關係，請求被告戊○○
    、乙○○、丙○○、己○○、丁○○連帶給付原告592萬5,434元，暨
    其中戊○○自108年12月4日起；乙○○自108年12月16日起；丙○○及丁○○自108年12月7日起；己○○自108年12月21日起，均至
    清償日止，按週年利率5％計算之利息，為有理由，應予准許
    ；逾此範圍之請求，則無理由，應予駁回。原告就上開有理
    由部分，陳明願供擔保聲請宣告假執行，核無不合，爰酌定
    相當擔保金額准許之；並依同法第392條第2項規定，依職權
    宣告被告如預供相當之擔保，得免為假執行。至原告就敗訴
    部分所為之聲請，因訴之駁回而失所依據，不予准許。
六、本件事證已臻明確，其餘之攻擊防禦方法，經核均與本件判
    決結果無影響，爰不一一論列。
七、訴訟費用負擔之依據：民事訴訟法第79條、第85條第2項。
中　　華　　民　　國　　111 　年　　12　　月　　2 　　日
                  民事第二庭    法　官　蔡英雌
以上正本係照原本作成。
如對本判決上訴，須於判決送達後20日內向本院提出上訴狀。如
委任律師提起上訴者，應一併繳納上訴審裁判費。
中　　華　　民　　國　　111 　年　　12　　月　　2 　　日
                                書記官  霍薇帆